【裁判字號】    97,訴,788
【裁判日期】    970731
【裁判案由】    毒品危害防制條例
【裁判全文】
臺灣士林地方法院刑事判決               97年度訴字第788號
公  訴  人  臺灣士林地方法院檢察署檢察官
被      告  甲○○
上列被告因違反毒品危害防制條例案件，經檢察官提起公訴（97
年度毒偵字第1347號），被告就被訴事實為有罪之陳述，本院合
議庭裁定改由受命法官獨任進行簡式審判程序，並判決如下：
    主  文
甲○○施用第一級毒品，累犯，處有期徒刑玖月；又施用第二級
毒品，累犯，處有期徒刑伍月。應執行有期徒刑壹年。
    事  實
一、甲○○前因施用毒品，經臺灣板橋地方法院89年度毒聲字第
    1559號裁定觀察、勒戒後，認無繼續施用毒品傾向，於民國
    89年3 月15日執行完畢釋放，同日由臺灣板橋地方法院檢察
    署檢察官以89年度毒偵字第2348號不起訴處分確定。又因施
    用毒品，經上開法院89年度毒聲字第5928號裁定送觀察、勒
    戒後，認有繼續施用毒品之傾向，再經上開法院89年度毒聲
    字第6873號裁定送強制戒治，於90年9 月12日停止戒治，所
    餘戒治期間付保護管束，於90年11月29日保護管束期滿未經
    撤銷而執行完畢，並由同法院90年度重交簡字第32號判處有
    期徒刑4 月確定。又於92年間施用第一級、第二級毒品，經
    上開法院92年度毒聲字第220 號裁定送強制戒治，於93年1
    月9 日因毒品危害防制條例修正而免除戒治（此次強制戒治
    未執行完畢），經上開法院92年度訴字第1533號判處有期徒
    刑8 月、5 月，應執行有期徒刑10月確定。又於94年間施用
    毒品，分別經上開法院94年度訴字第1100號、94年度訴字第
    2528號判處罪刑，經合併定其應執行刑有期徒刑2 年5 月，
    嗣經減刑為有期徒刑1 年2 月又15日確定，於96年10月9 日
    縮刑期滿執行完畢。詎其猶不知悔改，於前案強制戒治執行
    完畢釋放後5 年內，再犯前揭施用毒品之罪，且經法院判決
    確定後，復基於施用第一級毒品海洛因、第二級毒品甲基安
    非他命（起訴書誤為安非他命），於97年6 月13日晚上9 時
    許在其臺北縣八里鄉○○○街29號5 樓租住處，以將甲基安
    非他命置於玻璃球內加熱後，吸食其煙霧之方式施用第二級
    毒品甲基安非他命1 次；又於97年6 月16日凌晨2 時許，在
    上開租住處，以針筒注射方式，施用第一級毒品海洛因1 次
    。嗣於97年6 月16日上午9 時35分許，為警持搜索票在其上
    開租住處查獲，經採集其尿液送驗，呈嗎啡、甲基安非他命
    陽性反應，而悉上情。。
二、案經臺北縣政府警察局蘆洲分局報告臺灣士林地方法院檢察
    署檢察官偵查起訴。
    理  由
一、上揭犯罪事實，業經被告甲○○坦承不諱，其為警查獲後，
    經採尿送臺灣尖端先進生技醫藥股份有限公司以酵素免疫分
    析法初步檢驗，再以氣相層析質譜儀法確認檢驗結果，呈鴉
    片類、甲基安非他命陽性反應，有臺北市政府警察局蘆洲分
    局偵辦毒品案件尿液代號對照表、臺灣尖端先進生技醫藥股
    份有限公司97年6 月27日濫用藥物檢驗報告各1 紙附卷可稽
    （偵查卷第149 、150 頁）。按初次吸食煙毒者，經人體代
    謝作用於8 小時內，約有80% 之量排出，24小時後，約有90
    % 排出，72小時後仍有微量排出，依個人體質不同排出時間
    亦有差異，尤其成癮者其於吸食後120 小時內所採尿液，配
    合具公信力之儀器，仍可驗出等情，有憲兵司令部80年3 月
    25日80年鑑驗字第0999號函可參，是被告尿液中驗得海洛因
    反應，應認其於採尿回溯前120 小時（5 日）內某時有施用
    毒品海洛因；又甲基安非他命經口服投與後約70% 於24小時
    內自尿中排出，約90% 於96小時內自尿水中排出，由於目前
    國內尿液中甲基安非他命之檢驗為鑑定其是否呈陽性反應尚
    未定其含量，且甲基安非他命成分之檢出與其投與方式、投
    與量、個人體質、採尿時間與檢測儀器之精密等諸多因素有
    關，因此僅憑尿液中呈現甲基安非他命陽性反應，並無法確
    切推算吸用時間距採集時間之長短，惟依上述資料推算，最
    長可能不會超過4 日，有行政院衛生署藥物食品檢驗局81年
    2 月8 日（81）藥檢壹字第1156號函釋可稽。綜上，足認被
    告自白與事實相符，堪以採信。
二、按「修正毒品危害防制條例就施用毒品者，祇於『初犯』及
    『5 年後再犯』二種情形，有其追訴條件之限制，即須於初
    犯經觀察、勒戒或強制戒治釋放後，5 年內均無施用毒品之
    行為，始能認其前所實施之觀察、勒戒或強制戒治已足遮斷
    毒癮，而得於5 年後再犯時，再予適用初犯之規定，重行觀
    察、勒戒等程序。倘5 年內已經再犯，被依法追訴處罰，縱
    其第3 次（或第3 次以上）施用毒品之時間在初犯釋放5 年
    以後，即與『5 年後再犯』之情形有別，且因已於『5 年內
    再犯』，顯見其再犯率甚高，原實施觀察、勒戒或強制戒治
    ，已無法收其實效，而無5 年戒斷期之存在，自無再經觀察
    、勒戒及強制戒治之必要，應由檢察官逕行起訴，始符新法
    修正之本旨。」（最高法院95年度臺非字第59號、第65號判
    決、最高法院96年度第3 次刑事庭會議決議參照）。本件被
    告甲○○前因施用毒品，經臺灣板橋地方法院89年度毒聲字
    第1559號裁定觀察、勒戒後，認無繼續施用毒品傾向，於89
    年3 月15日執行完畢釋放，同日由臺灣板橋地方法院檢察署
    檢察官89年度毒偵字第2348號不起訴處分確定，又因施用毒
    品，經上開法院89年度毒聲字第5928號裁定送觀察、勒戒後
    ，認有繼續施用毒品之傾向，再經上開法院89年度毒聲字第
    6873號裁定送強制戒治，於90年9 月12日停止戒治，所餘戒
    治期間付保護管束，於90年11月29日保護管束期滿未經撤銷
    視為強制戒治執行完畢，惟被告於前開強制戒治執行完畢釋
    放後5 年內，又於92年、94年間施用第一級、第二級毒品，
    先後經上開法院92年度訴字第1533號、94年度訴字第1100號
    、94年度訴字第2528號判處罪刑確定等情，有臺灣高等法院
    被告前案紀錄表、臺灣士林地方法院檢察署刑案資料查註紀
    錄表、全國施用毒品案件紀錄表等各1 份在卷可考。從而，
    被告本件犯行，距前揭90年11月29日強制戒治執行完畢雖已
    逾5 年，惟被告在前揭強制戒治執行完畢後5 年內，既又於
    92年、94年間施用毒品，並經法院判處罪刑確定，揆諸上開
    說明，被告本件犯行即與毒品危害防制條例第20條第3 項所
    指「5 年後再犯」之情形不同，應依法訴追審理。本案事證
    明確，被告犯行洵堪認定，應依法論科。
三、核被告甲○○就犯罪事實一（一）、（二）所為，係分別犯
    毒品危害防制條例第10條第1 項之施用第一級毒品罪、同條
    第2 項之施用第二級毒品罪，其施用前持有第一級、第二級
    毒品之低度行為，為施用毒品之高度行為所吸收，均不另論
    罪。又被告所犯上開施用第一級毒品罪、施用第二級毒品罪
    ，其犯意各別，行為互殊，應予分論併罰。被告有事實欄所
    載前案犯罪科刑並執行完畢之情形，有臺灣高等法院被告全
    國前案紀錄表1 份在卷可查，其受有期徒刑執行完畢後，5
    年內故意再犯上揭有期徒刑以上之各罪，均為累犯，均應依
    刑法第47條第1 項之規定加重其刑。爰審酌被告前曾有施用
    毒品之犯行，經觀察勒戒及強制戒治之治療程序並判刑後，
    仍未戒除惡習而繼續施用，並考量其生活狀況、智識程度，
    施用毒品之次數，暨犯罪後坦承犯行等一切情狀，分別量處
    如主文所示之刑，並依刑法第51條第5 款之規定，定其應執
    行刑。
四、扣案毒品安非他命1 包，非被告本件犯罪施用之毒品，至其
    餘扣案物品均非被告所有，業據被告供明（本院卷第25頁）
    ，復無其他證據足資證明為被告所有供本件犯罪所用之物，
    爰均不另諭知沒收。
據上論斷，應依刑事訴訟法第273 條之1 第1 項、第299 條第1
項前段，毒品危害防制條例第10條第1 項、第2 項，刑法第11條
前段、第47條第1 項、第51條第5 款，判決如主文。
本案經檢察官白忠志到庭執行職務。
中    華    民    國    97    年    7     月    31    日
                  刑事第三庭法  官  陳美彤
以上正本證明與原本無異。
如不服本判決，應於收受送達後10日內向本院提出上訴書狀，其
未敘述上訴理由者，應於上訴期間屆滿後20日內向本院補提理由
書狀（均須按他造當事人之人數附繕本）。
                            書記官  賴麗容
中    華    民    國    97    年    7     月    31    日
附錄本判決論罪法條全文
毒品危害防制條例第10條
施用第一級毒品者，處6月以上5年以下有期徒刑。
施用第二級毒品者，處3年以下有期徒刑。


司法院資訊處製作；財團法人民間司法改革基金會備份。
